臺灣士林地方法院刑事判決　　　　　　　　　　　　　　九十年度訴緝字第二一號
　　公　訴　人　臺灣士林地方法院檢察署檢察官
　　被　　　告　甲○○
　　選任辯護人　葉海萍律師
右列被告因竊盜案件，經檢察官提起公訴（八十九年度偵字第三三五九號），本院判
決如左：
    主  文
甲○○無罪。
    理  由
一、公訴意旨略以：被告甲○○於民國八十九年三月二日凌晨，在台北市北投區○○○路○段一八０巷口，竊取丁○○所有車號ＣＶ—五三五０號自小客車，得手後
    ，將之藏置於台北市北投區○○○路○段三五四巷其車庫內，又其為免竊行敗露
    ，而於同年三月七日晚間六時許，在上開處所，持電動砂輪機，將竊得之上開自
    小客車引擎號碼VM-AK02015磨滅而變造之，並以新台幣（下同）四千元之代價，
    僱請乙○○幫其將該車輪胎鋼圈四個、前後保險桿二個及座椅二個及進氣管一組
    等零件，拆卸後拼裝於其所有（登記於其妻張靜宜名下）車號ＤＪ—一０七九號
    之同型自小客車上，嗣於八十九年三月二十三日上午十一時三十分許，經警循線
    在上址車庫查獲，並取回上開自小客車一輛。因認被告涉有刑法第三百二十條、
    第二百二十條、第二百十條之罪嫌。
二、按犯罪事實應依證據認定之，無證據不得推定其犯罪事實。又不能證明被告犯罪
    者，應諭知無罪之判決，刑事訴訟法第一百五十四條、第三百零一條第一項分別
    定有明文。又事實之認定，應憑證據，如未能發現相當證據，或證據不足以證明
    ，自不能以推測或擬制之方法，為裁判基礎（最高法院四十年臺上字第八六號判
    例參照）。認定犯罪事實，所憑之證據，雖不以直接證據為限，間接證據亦包括
    在內，然無論直接或間接證據，其為訴訟上之證明，須於通常一般之人均不致有
    所懷疑，而得確信其為真實之程度者，始得據之為有罪之認定，倘其證明尚未達
    到此一程度，而有合理之懷疑存在時，即無從為有罪之認定（最高法院七十六年
    臺上字第四九八六號判例參照）。
三、訊之被告堅詞否認有竊盜之犯行，辯稱：該車係其姪子乙○○牽來其車庫寄放，
    乙○○將該車零件拆下，其乃向乙○○要來，裝在自己車上等語。經查：
  （一）公訴人認被告涉有竊盜罪嫌，主要係以乙○○之供述，為其論據。惟查：
      １、乙○○於警訊時供稱「我親眼看見甲○○於八十九年三月二日凌晨約四時
          ：：：將該白色無牌自小客車開進警方查獲之車庫內無誤，我確定該車是
          甲○○所偷的」云云，於內勤檢察官訊問時則供稱該車係其於八十九年三
          月二日凌晨三、四時許，在北投區○○○路○段與大業路口之路邊竊取，
          但否認將引擎上之號碼磨掉，並供稱被告並不知該車為贓車等語（見八十
          九年三月二十三日偵查筆錄）；於嗣後偵查、本院訊問時又指稱該車被告
          私下承認是被告所竊取，但要求伊幫忙將案件扛下來云云。乙○○之供述
          前後已有明顯不一。
      ２、且警員於八十九年三月二十三日上午十一時三十分前往車庫檢查時，被告
          同意開門配合檢查，並當場指稱該車係乙○○牽來借放的等語，有台北市
          政府警察局北投分局實地檢查紀錄在卷可稽；另據本件被害人丁○○指稱
          ，警員發現贓車後，帶伊去現場取車，車鎖並無鬆動或破壞之痕跡，因伊
          與乙○○熟識，乙○○是洗車廠之員工，伊失竊的那輛車都在該店洗車，
          洗車時鑰匙也交付乙○○，伊因而懷疑乙○○複製鑰匙竊取該車，當場才
          說要乙○○交出鑰匙等語（見本院八十九年十月六日訊問筆錄、九十年十
          月三十一日訊問筆錄）。是乙○○本即涉有竊盜前開車輛之嫌疑，其嗣於
          查獲當日下午二時許經警通知前往接受訊問時指稱「我親眼看見甲○○於
          八十九年三月二日凌晨約四時：：：將該白色無牌自小客車開進警方查獲
          之車庫內無誤，我確定該車是甲○○所偷的」云云，極有可能係為求自身
          卸責之詞，其供述是否屬實，更應嚴加查明。
      ３、另據被害人丁○○指稱，該車係八十九年三月一日晚上六點多，停放在台
          北市北投區○○○路○段一八０巷巷口，翌日上午七時發現失竊（見八十
          九年四月十八日偵查筆錄）。設若係被告於夜間竊取該車，該竊車地點（
          北投區○○○路○段一八０巷）距離被告之車庫（位於中央北路四段）不
          遠，車主必定不及發現失竊而報案，被告駕駛該贓車短距離行駛尚無被察
          覺之風險，何需急於拆卸車牌，甘冒駕駛無牌照之汽車行駛於街道，引人
          注意之風險？乙○○所供「親眼看見甲○○於八十九年三月二日凌晨約四
          時，將該白色無牌自小客車開進警方查獲之車庫內無誤」云云，實與常情
          有悖。
      ４、且本件警員之所以於八十九年三月二十三日前往被告之車庫檢查，係接獲
          證人丙○○之檢舉，此有本院刑事庭公務電話查詢通知紀錄表附卷可查。
          經傳訊證人丙○○，其到庭具結證稱，伊認識乙○○，乙○○告訴伊，有
          一輛白色三門喜美車要出售，售價二十萬，還說避震器、輪圈、賽車椅改
          裝過，因為伊所有之白色三門喜美車失竊，懷疑乙○○要賣的車是伊失竊
          之車輛，所以才向警方檢舉，但警方查獲本件之後，通知伊前往指認，該
          車並非伊失竊之車輛等語（見本院九十一年三月二十九日訊問筆錄）。則
          乙○○何以恰巧有白色三門喜美車可以出售他人，且欲出售之車輛改裝之
          特徵適與被害人丁○○被竊車輛相符？其欲出售之白色三門喜美車是否即
          為本件被害人丁○○失竊之贓車？殊屬可疑。
      ５、至於乙○○提出錄音帶一卷，指稱被告私下要求其將案件扛下，有錄音帶
          為證云云，惟經本院於九十年五月二十三日勘驗該捲錄音帶，被告否認錄
          音內容為其聲音，且勘驗對話雖有「你那時也講了，某擔下來，你就要新
          車也不要緊」等語，但不知係何人所言，且語意欠明，究係何所指，甚難
          明瞭。尚難遽予採信乙○○不利於本件被告之指訴。
      綜上所述，證人乙○○本即涉有竊盜被害人丁○○車輛之嫌，且其不利於被告
      之指訴，又有前開可疑之處，尚難遽予採信。
  （二）而被告於本案發生後，因其兄長適為被害人丁○○之高中同學，且為好友，
        而由被告之兄長基於與被害人熟識之理由，賠償被害人，被告並未在被害人
        面前承認車是他偷的，此據被害人到庭陳述甚明（見本院八十九年十月六日
        訊問筆錄），尚難單憑被告賠償告訴人一節，推論被告有竊盜之犯行。
  （三）又，本件經送內政部警政署刑事警察局進行測謊，該局要求證人乙○○一併
        接受測謊，以利交叉比對，惟乙○○已傳拘無著，無從接受測謊。經該局對
        被告進行測謊結果，固認為被告對於本案並未完全說實話，有該局九十一年
        九月八日刑鑑字第０九一０二三八０四七號測謊鑑驗結果通知書在卷可參。
        惟按測謊之鑑驗，係就受測人對相關事項之詢答，對應其神經、呼吸、心跳
        等反應而判斷，其鑑驗結果有時亦因受測人之生理、心理因素而受影響，該
        鑑驗結果尚不得為判斷之唯一及絕對之依據（最高法院八十五年度台上字第
        五七九一號判決參照）。本件既無任何證據足以證明被告有竊盜之犯行，依
        前揭說明，尚不能僅因測謊鑑驗認被告未完全說實話，而據之為有罪判決之
        唯一證據。
四、至於公訴人認被告磨滅前開車輛之引擎號碼，涉嫌變造準私文書罪嫌云云，不惟
    被告堅詞否認有磨滅前開車輛引擎號碼之行為，且前開車輛引擎號碼磨滅後，並
    未偽造或變造新的引擎號碼，此有台北市政府警察局八十九年三月二十九日北市
    警鑑字第０九四八號鑑驗書及照片在卷可稽，公訴人認被告磨滅引擎號碼為變造
    準私文書之犯行，容有誤會。
五、綜上所述，本件並無確切證據足以使人確信被告有竊盜犯行，且縱認被告磨滅車
    輛引擎號碼，亦與變造準私文書罪之要件不該當，不能證明被告犯罪，自應依首
    揭規定為其無罪之諭知。
六、至於被告是否涉有寄藏贓物之罪嫌，因與本件起訴之基礎事實並不相同，尚非本
    院所得審究，宜由檢察官另行偵辦，附此敘明。
據上論斷，應依刑事訴訟法第第三百零一條第一項判決如主文。
本案經檢察官吳怡明到庭執行職務
中      華      民      國      九十一      年      十一    月    十三  日
                                    臺灣士林地方法院刑事第四庭
                                          法  官  洪  慕  芳
右正本證明與原本無異。
如不服本判決，應於判決送達後十日內，向本院提出上訴狀。
                                          書記官  田  汲  雷
中      華      民      國      九十一      年      十一    月    十五  日
